臺灣士林地方法院民事判決　　 　　 91年訴字第1442號
原　　　告　丁○○
訴訟代理人　林崑城律師
複　代理人　甲○○
被　　　告　丙○○
　　　　　　乙○○○
當事人間請求損害賠償事件，本院於93年3 月23日言詞辯論終結
，判決如下：
    主    文
被告應給付原告新台幣貳佰伍拾萬元及自民國84年1 月13日起至
清償日止，按年息百分之五計算之利息。
訴訟費用由被告連帶負擔。
本判決於原告以新台幣捌拾肆萬元供擔保後，得假執行；但被告
丙○○如供擔保新台幣貳佰伍拾萬元，得免為假執行。
    事    實
甲、原告方面：
一、聲明：求為判決如主文所示及以供擔保為條件之假執行宣告
    。
二、陳述：
（一）被告丙○○、乙○○○及已死亡之李昭男等人（以下簡稱
      被告丙○○等三人）於民國83年7 、8 月間共同以設立超
      震廢棄物處理工程有限公司（下稱超震公司）為餌，邀約
      原告投資入股於其等發起籌設之超震公司，並詐稱公司資
      本額達新台幣（下同）5000萬元，原告誤信為真，乃以原
      告之夫謝光孚名義先投資百分之五股份，旋於83年12月23
      日及84年1 月12日各匯款150 萬元及100 萬元至被告丙○○經營之威世狀維淳企業有限公司（下稱威世公司）帳戶
      內，迨84年3 月間，被告丙○○將股東名冊交予原告，原
      告始赫然發現超震公司登記之資本額僅1200萬元，且超震
      公司於84年2 月13日設立登記後並未實際營業，乃向被告
      丙○○、李昭男等要求退還股金，被告等以第一階段先登
      記1200萬元，事後即增資為5000萬元，繼續欺騙安撫原告
      夫妻，經過一年多的溝通，超震公司依然沒有營業，且又
      從未開過股東會，至此被告等詐欺的事實，已昭然若揭。
      超震公司資本額1200萬元係向案外人鄒亞男借用，即鄒亞
      南於83年12月27日在台北市第七信用社帳號000000000000
      00鄒亞南之帳戶內提取1200萬元存入台北市第七信用社帳
      號00 000000000000 號超廢棄物處理工程股份有限公司籌
      備處李昭男帳戶，於83年12月29日再由丙○○、李昭男等
      人在00 000000000000 帳號取款1150萬元還給鄒亞南，而
      存入鄒亞南上開帳戶內。被告丙○○及李照男等人再於84
      年1 月五5 日自前開籌備處帳戶內提領40萬元，可知超震
      公司登記之資本額1200萬元係被告等3 人共謀於83年12月
      27日向案外人鄒亞男借貸充作公司設立登記之用，於第3
      天83年12月29日超震公司尚未經核准設立登記之前即向銀
      行提出返還鄒亞南，足證被告丙○○等三人共謀虛設空頭
      超震公司，因此超震公司在88年1 月13日已遭台北市政府
      建設局撤銷公司登記。
（二）李昭男並未以土地、房屋作價出資給超震公司，經查台北
      縣石門鄉○○段○里○○段406 、406 之1 、406 之2 等
      3 筆土地據李昭男出具之土地使用同意書載係供給超億科
      技工業（股）公司設廠使用，尤有甚者，該等土地李昭男
      於86年5 月31日贈與過戶給其妻李佩璜，且該等土地又有
      鉅額貸款，而超震公司設立處所台北市○○街384 號地下
      室之所有權人為李吉峰，且業於83年10月12日設定最高限
      額抵押權1080萬元予台北市北投區農會，因此並非李昭男
      財產，亦非超震公司財產，故李昭男非但未以土地房屋出
      資，自始至終都提不出任何出資證明。
（三）超震公司設立以來從未召開股東會也未發行股票，更未營
      業，此被李告乙○○○於偵查中受訊問自承在案，且超震
      公司設立事項卡中的發起人會議議事錄是偽造的，並未依
      法真正召開，由發起人會議事錄上各發起人簽名即可看出
      為同一人筆跡，連印章都是偽造，有超震公司設立事項卡
      可佐。被告丙○○在邀原告投資時，就向原告夫妻佯稱超
      震公司本額為5000萬元，實際上僅登記1200萬元，原告以
      先生名義認股百分之五，同時被告丙○○，並要求原告要
      即行出資，原告遂於83年12月23日及84年1 月12日各匯款
      150 萬元，而超震公司設立登記是84年2 月13日，原告匯
      款在前，公司設立登記在後，致原告不明究裡，才會給付
      超過當時實際上應繳之股金數額，且超震公司設立後根本
      沒有營運，可知超震公司不但沒有依法召開發起人會議，
      也沒有依法召開股東會。原告也不是在了解公司設立並有
      營運情形下，而為投資，因超震公司自始至終都沒有營運
      根本沒有廠房及設備，況被告乙○○○之訊問筆錄亦提及
      公司籌不出資金，被告丙○○在其答辯狀中所稱：原告夫
      妻有參觀超震公司的廠房，及設備根本是荒謬至極。若被
      告丙○○有出資，為何訴訟至今都提不出任何出資證明，
      而被告乙○○○的部份，在91年簡字第792 號判決書中已
      有詳述，至其他股東李佩璜、李佳璇、李威宏、張伯琛、
      林顯增為李昭男之妻、女兒、兒子及朋友，張陳正子為被
      告丙○○之妻、李駱忠及林許玉盼、黃添財為被告乙○○○的兒子及朋友，均都提不出任何出資證明，可見被告丙○○等3 人詐欺原告之事實，至為明顯。
（四）原告查知超震公司未依原預定設定為五千萬元資本額之公
      司，公司登記資本額僅1200萬元，並僅登記原告為60萬元
      股份，且公司從未營業，嗣後得知被告丙○○等3 人目的
      僅在騙取原告之金錢。被告等虛設公司之行為，經台灣士
      林方法院檢察署檢察官88年度偵字第10273 號起訴，並經
      鈞院91年度簡字792 號簡易刑事判決認被告等共同違反公
      司法第9 條第3 項之規定各處有其徒刑四月在案。因渠等
      虛設公司之行為，致原告股金損失，被告等應連帶賠償原
      告250 萬元之損失。
（五）超震公司設立時，資本額為1200萬元一事，由被告丙○○
      ，乙○○○找人處理，而公司設立登記時資本申報為1200
      萬元，乃被告丙○○等3 人共同商量等情，業據李昭男供
      承在鈞院91年度簡字第792 號刑事判決卷上，且其3 人對
      超震公司籌組設立及未實際繳納股金事，知之甚詳，有犯
      意聯絡及行為分擔，屬民法第185 條規定之共同侵權行為
      ，亦係公司法第9 條第2 項規定之公司負責人及各該股東
      應對原告賠償責任之人，法律構成要件相當。公司法第9
      條之規定，係對於虛設司行號詐取股金，或欺騙與公司交
      易之人所設之防範規定，舉凡實際繳交股金，未發還或收
      回之人，公司本身，相信公司實際存在而與公司交易之人
      ，均為受害人，而受害人，除公司本身外，不論是與公司
      交易之人，或實際繳納股款而未將股款收回之人，均屬公
      司第9 條第2 項所稱因此受損害之第三人。
（六）原告交付之股款或有部分為被告等設立程序中費用所支出
      或應支付之費用，但因超震公司之設立係以為騙取股金為
      主要目的，其籌備設立之動機即有不法存在，其用以支付
      不法手段之費用，即不應由善意之股東分擔，是籌設公司
      之費用仍屬共同虛設行為行為之被告等人對於善意股東應
      賠償之範籌，是原告給付之股金，理論上似乎應扣除設立
      行為所支付之必要費用，但因設立行為依公司法9 條規定
      ，即屬不法，就不法行為導致善意股東之損害，被告等亦
      應負責賠償，是以被告等償原告之範圍自與原告交金同額
    　，是公司法第9 條規定乃以返還交付之股款為立法之基礎
      。本件不公司法第9 條之未實際納股款之規定，在同法第
      1 項判決決確定前，並未補正，且被告等亦有有悔改之意
      ，與原告達成任何之協議，原告訴請被告等連帶賠償原告
      所支付之股款，並無不合。
（七）被告等雖以投資名義詐誘告交付股款，但實際上公司並未
      開張營業，被告所言於83年7 、8 月間開始籌募資金，提
      供技術，價購辦公室，欺騙他人繳交股款之手段，原告未
      曾收受開股東會通知，從未參加過股東會，被告等或以自
      己、子女、妻兒為董事，或以自己為監察人，且被告等從
      未實際出資，資本從鄒亞南戶頭轉入，3 天內就提出。被
      告等為應付原告所之詐欺告訴，虛構公司營業行為及項目
      ，所謂洽購辦公室及購買焚化爐，純屬虛構，該焚化爐係
      乙○○○及李昭男，在台中向其他股東詐財之物，被告乙○○○因此被法院判刑。被告所稱置辦給購之辦公室，係
      以李昭男姪兒高額設定之建物地下室充當，且並沒有以超
      震公司名義，所謂購置焚化爐之土地，係李昭男詐得他人
      金錢後，以自己或李昭男之子女妻兒購置，因此超震公司
      名義下，並無置產之事實，也未有營業之事實。
三、證據：提出：台灣士林地方法院檢察署檢察官88年度偵第
    10273 號聲請簡易判決處刑書、本院91年度簡字第792 號刑
    事簡易判決、原告匯款入威世公司之匯款單2 紙、鄒亞南與
    李昭男之存取款憑條5 紙、台北市政府建設局撤銷超震公司
    登記函一件、李昭男提供給超億公司的土地使用同意書、台
    北縣戶門鄉○○段○里○○段406 、406 之1 、406 之2 地
    號土地登記簿謄本三3 件、台北市○○區○○段9293建號建
    物記簿謄本1 件、台灣士林地方法院檢察署85年度偵字9509
    號偵訊筆錄1 件等為證。
乙、被告方面：
(甲)、被告丙○○方面：
一、聲明：駁回原告之訴及假執行之聲請，如受不利判決，願供
    擔保免予假執行。
二、陳述：
（一）商業投資行為均具風險性，有盈有虧本屬常情，果如投資
      失利即要招募者負侵權行損害賠償責任，恐與社會一般共
      識有違，亦不符商場上交易秩序之認知。本案被告李昭男
      、丙○○及乙○○○於83年7 、8 月間開始籌募資金，提
      供技、價購辦公室，為「超震廢棄物處理工程股份有限公
      司」之籌備而奔走，於84年2 月13日公司正式成立，並依
      法召開股東會、積極尋覓營運所需焚化爐設置地點，一切
      均照正常營運程序辦理，凡此過程於原告另案以刑事告發
      被告涉有侵占、詐欺、偽造文書等案件中，經士林地檢署
      於88年度偵字第10273 號不起訴處分書中已為究明，並澄
      清被告確有依法設立公司，原告亦知悉公司設立過程，且
      原告係在了解公司設立並有營運情形下，而為投資者，於
      該不起訴處分書中理由三載明『被告等有相互出資之約定
      ，其後亦確實有有際進行超震公司上開事項籌備事宜，被
      告丙○○又偕同告訴人丁○○及其夫證人謝光孚參觀超震
      公司之廠房及設備．．』等語，均足證明原告知悉其投資
      行，被告並無訛詐之情事。公司設立後即行選定處所，開
      始焚化爐之設置，而投入大量資金，怎耐營作之初即遭當
      地民眾（石門坤華里，焚化爐設置點）極力抗爭，雖經多
      次協調仍難達成協議，始料未及，此時巨額投資已無可挽
      回，眼見投資無望，氣憤難擋，為免股東越陷越深，乃忍
      痛喊停，實為不得已之舉措，此種公司之營運投資發生虧
      損，由股東共同承擔，應非被告個人對原告應負之責任，
      原告既身為股東之一，怎可認其為受害人，況以被告等亦
      為股東，亦承受鉅額損失，但又何奈，被告既無故意過失
      之不法，而原告據此要求被告賠償，自屬無據。
（三）原告投資損失心有不甘，乃多次興訟，包括前述於士林署
      告訴及告發被告等涉有刑法上侵占，詐欺偽造文書等嫌，
      經該署檢察官詳查均認為不成立，而為不起訴處分在案（
      土林地檢署88年偵字第10273 號不起訴處分書），同案又
      告發被告等違反公司法第9 條，並提起本件刑事附帶民事
      賠償，原告所主張者無非認為被告等設立公司，股東未繳
      納股款，虛設行號，詐取股金，致其受騙而訴請損害賠償
      ，此均為不實之詞。按超震公司從籌設到公司正式登記成
      立，原告丁○○及其夫謝光孚均知悉過程，且公司設立亦
      屬事實，從事焚化爐設計、覓地興建等公司營運行為，亦
      已啟動，公司亦經長遠規劃，先行集資1200萬元，將來亦
      擬增資至五千萬元，均有詳細規劃構想，若如原告所虛設
      行號詐騙其股金250 萬元，則被告等何須自行認股投入資
      金，購置辦公室，尋求焚化爐興建場地，以此印證原告之
      指控並非事實。原告丁○○及其夫長年經營商業，不可能
      不了解商業投資行為有虧損之風險，此種遭受不可抗力而
      投資失利，並非各股東創業當時所可預料者，怎可歸責於
      其他股東而要求賠償。
三、證據: 提出臺灣士林地方法院檢察署檢察官88年度偵字第
    10273 號不起訴處分書影本乙件為證。
(乙)、被告乙○○○方面：
　　　被告乙○○○未於言詞辯論期日到場，亦未提出書狀作何
　　  聲明或陳述。
丙、本院依職權聲調取本院91年簡字第792 號刑事卷、台灣高等
    法院88年上易字第1823號刑事卷。
    理    由
壹、本件被告乙○○○經合法通知，未於言詞辯論期日到場，核
    無民事訴訟法第386 條所列各款情形，爰依原告之聲請，由
    其一造辯論而為判決。
貳、本件原告主張被告丙○○、乙○○○及已死亡之李昭男等3
    人於83年7 、8 月間共同以設立超震公司為餌，邀約原告投
    資入股於其等發起籌設之超震公司，並詐稱公司資本額達50
    00萬元，原告信以為真，以原告之夫謝光孚名義先投資百分
    之五股份，而於83年12月23日及84年1 月12日各匯款150 萬
    元及100 萬元至被告丙○○經營之威世公司帳戶內，84年3
    月間，原告接獲被告丙○○交付之股東名冊始發現超震公司
    登記之資本額僅1200萬元，且超震公司於84年2 月13日設立
    登記後並未實際營業，亦從未召開股東會，被告等明顯詐欺
    。且超震公司資本額1200萬元係向案外人鄒亞男借用，即鄒
    亞南於83年12月27日在台北市第七信用社帳號000000000000
    00鄒亞南之帳戶內提取1200萬元存入台北市第七信用社帳號
    00 000000000000 號超廢棄物處理工程股份有限公司籌備處
    李昭男帳戶，於83年12月29日再由丙○○、李照男等人在00
    000000000000帳號取款1150萬元還給鄒亞南，而存入鄒亞南
    上開帳戶內。被告丙○○及李照男等人再內於84年1 月5 日
    自前開籌備處帳戶前開帳戶超內提領40萬元，可知超震公司
    登記之資本額1200萬元係被告等3 人共謀於83年12月27日向
    案外人鄒亞男借貸充作公司設立登記之用，於第3 天83年12
    月29日超震公司尚未經核准設立登記之前即向銀行提出返還
    鄒亞南，被告丙○○等三人共謀虛設空頭超震公司詐欺原告
    之股金250 萬元，致使原告遭受同額之損害。有關被告丙○○等3 人為公司負責人，公司應收之股款，股東並未實際繳
    納，以申請文件表示收足，違反公司法第9 之罪責部分，業
    據本院91年度間簡字第792 號判刑在案，為此本於侵權行為
    之法則，依公司法第9 條第2 項、民法第184 條第1 項、第
    185 條規定，訴請被告丙○○、乙○○○連帶賠償原告25 0
    萬元及自民國84年1 月13日起至清償日止，按年息百分之五
    計算之利息。
參、被告丙○○對於其與被告乙○○○及已亡故之李昭男等人籌
    告之夫謝先孚名義匯款250 萬元入丙○○經營之威世公司帳
    戶以為超震公司之股金，暨超震公司申請設立登記之資本額
    為1200萬元，登記原告為60萬元股份，超震公司籌備處帳戶
    內之1200萬元非股東實際繳交股款，該1200萬元係透過不詳
    人安排於83年12月27日向鄒亞南借得匯入後，於83年12月27
    日匯還鄒亞南等事實，均不爭執，惟以超震公司並非虛設，
    超震公司於84年2 月13日正式成立，有依法召開股東會、積
    極尋覓營運所需焚化爐設置地點，正常營運，原告知悉公司
    ，被告等並無訛詐原告股金之情事。公司設立後即行選定處
    所，開始焚化爐之設置，而投入大量資金，營作之初即遭當
    地民眾極力抗爭，經多次協調未達成協議，因巨額投資已無
    可挽回，為免股東越陷越深，忍痛喊停，此種公司之營運投
    資發生虧損，應由股東共同承擔，而非被告個人對原告應負
    之責任，原告既為股東，即非受害人，被告等亦為股東，亦
    承受鉅額損失，被告既無故意過失之不法，原告據此要求被
    告賠償，自屬無據等語資為抗辯。
肆、本件原告與被告丙○○不爭執部份：一、被告丙○○、乙○○○及已亡故之李昭男等人共同籌設超震廢棄物處理工程有
    限公司，邀原告投資，原告之夫謝先孚匯款250 萬元入威世
    公司帳戶，丙○○等曾向原告表示公司資本額為5000萬元，
    原告持股占百分之五，超震公司登記之資本額僅1200萬元，
    登記原告之夫股份60萬元，投資要設曾震公司之股金，暨超
    震公司申請設立登記之資本額為1200萬元，登記原告為60萬
    元股份。二、超震公司籌備處帳戶內之1200萬元非股東實際
    繳交股款，該1200萬元係透過不詳人士安排於83年12月27日
    向訴外人鄒亞南借得匯入後，於83年12月27日匯還鄒亞南。
    三、被告丙○○、乙○○○及李昭男均因因公司應收之股款
    ，股東並未實際繳納而以申請文件表示收足，違反公司法第
    9 條第1 項之罪，經本院刑事庭各判處有期徒刑四月確定在
    案。
伍、本件兩造爭執點為：一、虛設之公司之已繳納股款之股東是
    否屬公司法第9 條第2 項所稱之受害之人？二、本件被告丙○○、乙○○○及已死亡之李昭男等人是否虛設公司（超震
    公司）向股東詐取股款？丙○○等三人有無實際出資？超震
    公司有無實際營業、運作？三、若果超震公司為虛設之公司
    ，原告為超震公司之已繳納股款之受騙股東，得否依公司法
    第9 條第2 項及民法侵權行為之規定請求被告丙○○、乙○○○等人連帶賠償原告所受之損害（已繳交之股款250 萬元
    ）。玆分述說明如下：
一、按公司法第9 條規定：「公司應收之股款，股東並未實際繳
    納，而以申請文件表明收足，或股東雖已繳納而於登記後將
    股款發還股東，或任由股東收回者，公司負責人各處五年以
    下有期徒刑、拘役或科或併科新臺幣50萬元以上250 萬元以
    下罰金。」「有前項情事時，公司負責人應與各該股東連帶
    賠償公司或第三人因此所受之損害。」「第1 項裁判確定後
    ，由檢察機關通知中央主管機關撤銷或廢止其登記。但裁判
    確定前，已為補正或經主管機關限期補正已補正者，不在此
    限。」「公司之設立或其他登記事項有偽造、變造文書，經
    裁判確定後，由檢察機關通知中央主管機關撤銷或廢止其登
    記。」此條規定之立法原意，旨在防止虛設公司及防範經濟
    犯罪之發生，並貫徹資本確實原則及加強對債權人之保護。
    （參見民國72年、90年公司法第9 條修正理由）。是以，凡
    係實際繳交股金未發還或收回之人、公司本身、相信公司實
    際存在而與公司交易之人，均為受害人，而受害人中，除公
    司本身外，不論是與公司交易之人，或實際納股款而未將股
    款收回之人，均應屬公司法第9 條第2 項所稱因此所受損害
    人第三人。
二、有關超震公司是否虛設之公司行號部份：
（一）原告主張被告丙○○等3 人虛設超震公司向原告詐騙股金
      乙節，被告丙○○雖辯稱公司有申請設立登記，公司有實
      際運作云云。惟查：被告丙○○於向原告邀約加入股東時
      ，即稱超震公司之資本額為5000萬元，原告入股比例為百
      分之五，原告乃分二次共匯款250 萬元入被告丙○○經營
      之威世公司帳戶，嗣超震公司申請設立登記之資本額竟只
      有1200萬元等事實，為被告丙○○所不爭執，此為被告丙○○向原告邀約入股說詞與所為結果不符之一。
（二）又依被告等於刑案所稱，一開始即籌備成立甲級廢棄物處
      理廠，而環保署要求申請成立甲級廠資本額最低5000萬元
      之條件，此當為被告等人所明知，乃竟以無法取得甲級廠
      1200萬元資本額申請登記超震公司，嗣後飾詞辯稱將再增
      資為50 00 萬元云云，顯屬推卸之詞，不足採信。
（三）又依被告丙○○、乙○○○及已亡故之李昭男等人於刑案
      時之說詞（其等辯稱：被告乙○○○係以研發焚化爐之技
      術出資，李昭男有拿500 萬元購買台北市○○街384 號地
      下室充作超震公司辦公室用，並有提供台北縣石門鄉○○
      段○里○○段第406 、406 之1 、406 之2 號之土地充作
      出資，被告丙○○有出資，另有金山之土地要移轉予被告
      李昭男，又有張萬福以其子張伯琛之名出資50萬元，股東
      林顯增出資50萬元等語），暨依超震公司之股東名冊所載
      ，投資超震公司之股東包括李昭男（任董事長）、張伯琛
      （董事）、李駱忠宏（董事）、黃添財（董事）、丙○○
      （監察人）、乙○○○、謝光孚（原告之之夫）子、張陳
      正子、李珮璜、李佳旋、李威宏、林許玉盼、林顯增等人
      。惟查：１、除原告之夫謝光孚部分由原告匯款250 萬元
      外，其餘股東，並未見被告等人提出有股金匯款之單據。
      ２、且被告丙○○就其出資額，於刑案時先稱交200 多萬
      予李昭男云云，又稱：拿出100 多萬元，後又稱有出資60
      幾萬元，另有金山之土地要移轉予被告李昭男云云，前後
      所述不一，且並未據提出被告丙○○繳交款項予超震公司
      之證據，如果被告丙○○確有出資，應有會有出資額前後
      不一之陳述，其辯詞顯非真實可採。３、李昭男於刑案時
      辯稱：張萬福以其子張伯琛之名出資50萬元，林顯增出資
      50萬元云云，惟查於刑案卷內並無張萬福、林顯增繳交上
      開款項予超震公司之證據，雖張萬福於刑案時證稱：其有
      以其子張伯琛之名出資云云，惟訊問其出資額多少時，先
      於本院87年易字第127 號被告丙○○詐欺刑事案件調查時
      證稱：忘記投資多少云云，後於違反公司法案偵查中證稱
      ：約出資60餘萬，此外尚有零星之出資云云，惟本院以若
      果張萬福確有以其子張伯琛之名投資超震公司，其當不可
      能不記得投資額多少？雖其後又表示其出資之金額，然所
      稱之款項亦與李昭男所辯不符，若果張萬福有出資，何以
      張萬福及李昭男會就張萬福之出資款為不同之陳述？且
      被告丙○○等人並不能提出張萬福、林顯增實際出資之憑
      據，其等所稱張萬福與林顯增有實際出資云云，亦非可採
      。４、又前述石門鄉之三筆土地，李昭男雖均有持分，此
      有土地所有權狀及土地謄本在卷可參，然查被告李昭男提
      供該三筆土地，乃係予超憶科技工業股份有限公司使用，
      此有土地使用同意書附於台灣士林地方法院檢察署85年偵
      字第9509號偵查卷第47頁反面可稽，自不能認此為其投資
      予超震公司之資金。況李昭男於違反公司法案偵查時，亦
      自承：前開石門鄉之土地使用同意書是將來超震公司增資
      時用的等語，足證李昭男石門鄉之土地非李昭男供作超震
      公司設立登記時抵作股款之財產。又撫遠街之建物，雖為
      超震公司所設處，惟查該建物之所有權人為李吉峰，且業
      於82年10月12日設定最高限額抵押權1080萬元予台北市北
      投區農會擔保李吉峰及李昭男之債務等情，有該建物謄本
      附於台灣高等法院88年上易字第1823號刑事卷內，可以認
      定該建物非李昭男之財產，亦非超震公司之財產，此足以
      認定該建物非為李昭男提供予超震公司抵繳股款之財產。
      ５、至被告乙○○○雖於刑案時辯稱：其以研發焚化爐所
      有之著作權及專利權為技術出資云云，然查據被告丙○○
      於本院前開案件調查時供稱：一開始說超震公司資本5000
      萬元，後與李昭男、乙○○○商量結果以1200萬元申請較
      便宜，以後被告李昭男之土地及乙○○○之焚化爐進來成
      為公司資產後，就超過5000萬元之資本額等語，惟被告乙○○○於該案陳稱：技術股份就是將焚化爐整套設備製造
      完成後交給超震公司，當時尚未製造完成，仍為半成品等
      語，則焚化爐即尚屬半成品，自不能以之為乙○○○或超
      億公司之其他股東之出資，其理甚明。
（四）又據被告丙○○於台灣高法院88年度上易字第1823號被訴
      詐欺案就有關原告所繳交之出資股金250 萬元之去處部份
      供稱：因乙○○○缺錢，向公司借款200 萬元，所以將告
      訴人（即本件原告）交付之200 萬元交給乙○○○等語；
      又稱200 萬元是借他周轉，因乙○○○在研發焚化爐已用
      完資金，焚化爐是他的投資，200 萬是以訂金名義借給他
      ，是大家商量好以訂金名義借乙○○○等語，前後所述不
      一。惟按借款與訂金兩者為完全不同之內涵，如果是為購
      買焚化爐而支付之訂金，應是付給超億公司之訂金，而非
      給付給李駱王之私人借款，如果是乙○○○個人之借款，
      亦不應變成付給超億公司購買焚化爐之訂金，被告丙○○
      、乙○○○李昭男等人上開所辯錢借給李駱王，又變成買
      焚化爐之訂之云云，前後予盾，顯係事後編製推卸責任之
      詞，不足採信。
（五）又被告丙○○辯稱公司已有登記營運乙節，經查，被告丙○○、乙○○○等人籌設之超震公司有向主管機關申請設
      立登記，此為兩造所不爭執之事實，並有原告提出之超震
      公司設立登記事項卡及股東名用等影本在卷可佐。惟就有
      關超震公司設立登記後確有實際營運部分，並未據被告丙○○、乙○○○等人提出相關憑據為證，被告丙○○雖以
      所有單據因85、86年颱風水淹滅失為辯，本院以如果超震
      公司確有營運之事實，縱使原有營運事實之相關單據、憑
      證經颱風水淹滅失，被告等亦非不可透過原有往來之公司
      行號，補提相關憑證或證明確有營運之事實，乃被告丙○○等人於數年來與原告訴訟過程中，從未能提出相人證、
      物證以證實其說，其所辯超震公司有營運云云，自難憑採
      。
（六）又超震公司之股東，除原告與被告丙○○等3 人外，其餘
      股東李佩璜、李佳璇、李威宏、張伯琛、林顯增為李昭男
      之妻、女兒、兒子及朋友，張陳正子為被告丙○○之妻、
      李駱忠及林許玉盼、黃添財為被告乙○○○的兒子及朋友
      ，為兩造不爭執之事實，且被告等人於民、刑事歷次審理
      中，均提不出任何該等股東之出資證明，被告丙○○等所
      稱各股東出資情形，即非真實可採。是以，本件被告丙○○等3 人有詐欺原告股金之事實，至為明顯。
（七）綜上，本件被告丙○○、乙○○○及李昭男等人以籌設超
      震公司為名，先則對原告聲稱等要籌設5000萬元資本額之
      超震廢棄物處理公司，待原告按其認股比例百分之五匯款
      250 萬元後，被告丙○○在無其他股東出資繳納股款之情
      形下，竟將原告所繳股款中之大部份200 萬元借給被告乙○○○，並於各股東未繳足公司資本額之情形下，被告丙○○等3 人竟不實以訴外人鄒亞南之存款證明1200萬元偽
      為公司股東已繳足股款之證明，申請設立資本額1200萬元
      之超震公司後，3 日內隨即將該1200萬元返還鄒亞南，嗣
      後超震公司並未實際營業，且未合法召開股東會，而佔股
      百分之五之原告亦未受通知參加股東會，被告丙○○等人
      所稱超震公司之設立等費用，幾全來自原告出匯入之股款
      ，被告丙○○等人並無任何等出資之支出，凡此均足證明
      被告丙○○等3 人虛設超震公司意在騙取原告之金錢 (股
      金250 萬)元 ，騙得後公司並未實際營運，原告主張被告
      等虛設公司詐騙原告之股金之事實，應堪以採信，被告所
      辯超震公司有營運，非虛設云云，並不足採信。
三、又超震公司設立時，資本額為1200萬元一事，由被告丙○○
    ，乙○○○找人處理，而公司設立登記時資本申報為1200萬
    元，乃被告丙○○等3 人共同商量等情，業據李昭男於本院
    91年度簡字第792 號刑事案件審理時供承在卷，且其3 人對
    超震公司籌組設立及未實際繳納股金事，均知之甚詳，是其
    3 人就虛設公司，向原告詐騙股金之，侵害原告權利之行為
    ，顯有意思聯絡及行為分擔，依民法第185 條、第184 條之
    規定，為共同侵權行為人，且係依公司法第9 條第2 項規定
    ，公司負責人及各該股東應對原告賠償責任之人，亦堪以認
    定。
四、原告損害額若干？經查原告交付之股款依理應有部分為被告
    等設立程序中費用所支出或應支付之費用，惟因超震公司之
    法存在，其用以支付不法手段之費用，不應由善意之股東分
    擔，是籌設公司之費用仍屬共同虛設行為行為之被告等人對
    於善意股東應賠償之範籌，是原告給付之股金，因被告丙○○等人虛設公司之行為依公司法9 條規定，即屬不法，就不
    法行為導致善意股東之損害，被告等亦應負責賠償，是以被
    告等應連帶賠償原告之損害之範圍應與原告繳交股金額相同
    。
陸、從而，本件原告本於侵權行為及連帶債務之法律關係，訴請
    被告丙○○、乙○○○連帶賠償原告所受之損害即受騙繳交
    之股金250 萬元，及自民國83年1 月13日起至清償日，按年
    息百分之五計算之法定遲延利息，即非無據，應予准許。
柒、原告及被告丙○○分別陳明願供擔保請為宣告假執行或免為
    假執行，經核均與規定相符，爰分別酌定相當之擔保金額予
    以宣告。
捌、本案事證已臻明確，兩造其餘主張陳述及所提之證據，已與
    本院所為前述判斷不生影響，爰不逐一論列，附此敘明。
玖、據上論結，本件原告之訴為有理由，依民事訴訟法第385 條
    第1 項前段、第85第2 項、第390 條第1 項、第392 條第2
    項判決如主文。
中　　華　　民　　國　　93    年　　5　　 月　　21　　日
　　　　　　　　  民事第一庭　法  官  洪舜帆
以上正本證明與原本無異。
如對本判決上訴，應於判決送達後20日內向本院提出上訴狀。
中　　華　　民　　國　　94　　年　　4 　　月　　12　　日
                              書記官  陳香君
